【裁判字號】    89,台上,3743
【裁判日期】    890629
【裁判案由】    搶奪
【裁判全文】
最高法院刑事判決                              八十九年度台上字第三七四三號
    上  訴  人  甲○○
右上訴人因搶奪案件，不服台灣高等法院中華民國八十七年二月二十五日第二審判決
（八十六年度上訴字第四○四七號，起訴案號：台灣台北地方法院檢察署八十六年度
偵字第九六二八號），提起上訴，本院判決如左：
    主  文
原判決撤銷，發回台灣高等法院。
    理  由
本件原判決認定上訴人甲○○於民國八十六年四月二十日清晨五時許，酒後尚未至精
神耗弱之程度，在台北市○○街十三巷內，見鄞眉珍肩掛黑色皮包對面而來。竟意圖
為自己不法之所有，騎乘其所有之光陽豪邁重型機車，迴轉至鄞眉珍後側，趁鄞眉珍
不及防備之際，強行將皮包自鄞女肩上取下後，往台北市○○○路○段一三七巷逃逸
。引起路人江定台、林金錫聞聲跟追躡，行至台北市○○○路○段七十二號前，上
訴人正打開皮包將其內物品新台幣六千二百元放進口袋時（皮包內另有鑰匙一串、電
話費帳單二紙及二千元），適路人江定台、林金錫追逐而至。上訴人為脫免逮捕，當
場與之發生扭打而施強暴，上訴人嗣將其所有之機車及搶得之皮包棄置於現場而逃逸
，經警循線查獲等情。因而將第一審判決撤銷，改判論處上訴人意圖為自己不法之所
有，而搶奪他人之動產，因脫免逮捕當場施以強暴罪刑，固非無見。
惟查：(一)按刑事訴訟法第九十五條規定訊問被告應先告知下列事項：一犯罪嫌疑及所
犯所有罪名。罪名經告知後，認為應變更者，應再告知。二得保持緘默，無須違背自
己之意思而為陳述。三得選任辯護人。四得請求調查有利之證據。本件檢察官起訴上
訴人涉犯搶奪罪，而原判決變更起訴法條論處上訴人準強盜罪，但於訊問上訴人時，
並未踐行上開程序，有其訊問及審判筆錄可按，其所踐行之訴訟程序，難認無瑕，且
於判決之結果非無影響，自屬於法有違。(二)原判決認定上訴人搶得鄞眉珍之皮包後逃
逸，適路人江定台、林金錫追逐而至。上訴人為脫免逮捕，當場與之發生扭打而施強
暴，而將其所有之機車及搶得之皮包棄置於現場而逃逸，經警循線查獲等情。於理由
內係引用證人江定台、林金錫二人於警、偵訊時所供為論罪之依據。但江定台於警訊
時供稱：其駕車追逐嫌犯至民權東路隆段七十二號前，發現嫌犯停車取皮包內之物品
往口袋內放，於是停車堵住他，下車正要將他圍捕時，與他發生扭打，而被他逃逸等
語；林金錫證稱：我駕車到民權東路一段五、六十號遠見江定台與歹徒拉扯，就急速
把車停在忙民權東路一段七十巷口，歹徒見狀逃逸（見偵查卷第十四至十六頁）。事
實欄記載上訴人為脫免逮捕，當場施強暴之對象為江定台、林金錫二人，而江定台、
林金錫二人所稱，僅江定台一人與上訴人扭打、拉扯，顯然原判決認定之事實與所引
用之證據不相適合，自有證據上理由矛盾之違法。上訴意旨執以指摘原判決不當，非
無理由，應認有發回更審之原因。
據上論結，應依刑事訴訟法第三百九十七條、第四百零一條，判決如主文。
中      華      民      國    八十九    年      六      月    二十九    日
                              最高法院刑事第八庭
                                  審判長法官  吳  雄  銘
                                        法官  池  啟  明
                                        法官  石  木  欽
                                        法官  郭  毓  洲
                                        法官  吳  三  龍
      右正本證明與原本無異
                                              書  記  官
中      華      民      國    八十九    年      七      月      三      日


司法院資訊處製作；財團法人民間司法改革基金會備份。
